臺灣板橋地方法院刑事簡易判決　　　　 100年度簡字第2327號
聲　請　人　臺灣板橋地方法院檢察署檢察官
被　　　告　吳惠恩
上列被告因詐欺案件，經檢察官聲請以簡易判決處刑（100 年度
偵字第7106號），本院判決如下：
    主  文
吳惠恩幫助意圖為自己不法之所有，以詐術使人將本人之物交付
，處有期徒刑伍月，如易科罰金，以新臺幣壹仟元折算壹日。
    事實及理由
一、本件犯罪事實及證據，除犯罪事實欄第11行至第12行「而依
    指示，匯款附表所示之金額」更正為「而依指示，於附表所
    示之時間，匯款如附表所示之金額」，並更正附表、補充理
    由如後述外，其餘均引用如附件檢察官聲請簡易判決處刑書
    之記載。
二、訊據被告吳惠恩固坦承曾將上開帳戶以快遞方式，交付予自
    稱「張先生」之人，惟矢口否認涉有何幫助詐欺取財之犯行
    ，辯稱：伊從電子郵件，看到申辦貸款的廣告，因伊信用卡
    遲繳紀錄太多，銀行要求找一個保人，伊覺得找親友作保不
    好意思，且向銀行申辦貸款比較麻煩，所以就在網頁上留下
    個人資料回寄給該代辦貸款業者，對方要求提供所有金融帳
    戶存摺及提款卡，伊有特別詢問對方將如何提高信用額度，
    對方說要將錢存進這些帳戶內，之後再把錢提領出來，故需
    要提款卡密碼，上開三個帳戶內沒什麼錢，伊土銀及郵局帳
    戶內的錢比較多，故交付上開三個帳戶存摺、提款卡及密碼
    ，伊當時想對方既然是銀行經理，應不致於害伊，故同意這
    樣的作法（見本院卷第21頁至第22頁反面）。經查：
（一）上開帳戶係被告所申請開設，經詐欺集團用以詐騙如附表
      所示之7 名被害人，使被害人分別於附表所示之時間，匯
      款如附表所示之金額至上開3 帳戶內之事實，業據被害人
      王獻能、陳逸蓉、羅依香、張郭雀霞、吳孟倩、林鳴鴻及
      許禎育等7 人於警詢時指述綦詳，並有合作金庫銀行精武
      分行、帳號0000000000000 號存摺影本、合作金庫商業銀
      行匯款申請書代收入傳票、中華郵政股份有限公司頭份郵
      局，帳號00000000000000號、虎尾郵局帳號000000000000
      00帳戶存摺影本各1 紙、中國信託自動櫃員機交易明細表
      、郵政自動櫃員機交易明細表、玉山銀行自動櫃員機交易
      明細表各2 紙、渣打銀行自動櫃員機交易明細表3 紙、台
      新銀行自動櫃員機交易明細表4 紙、被告之台新銀行江翠
      分行之開戶資料及台幣存款歷史交易明細查詢、中信銀行
      雙和分行之開戶資料及帳戶歷史交易查詢、中國國際商業
      銀行（現改為兆豐銀行）開戶基本資料、兆豐銀行客戶歷
      史交易明細查詢表各1 份等附卷可稽，首堪認定。
（二）被告於交付上開帳戶前，既知悉收受該等帳戶之人將存入
      金錢，藉以提高信用額度，且自承當時信用不足，已如前
      述，亦即，苟循一般正規程序申辦貸款，以被告斯時各該
      帳戶所餘存款金額、與金融機構往來交易紀錄，當無法順
      利貸得其所預期之款項，而該自稱「張先生」之人與被告
      素未謀面，且無特殊交情，何以願意在被告信用不足以申
      辦預期額度情況下，協助被告申辦貸款？又何以願意提供
      現金存入上開帳戶內，以製造假財力證明？而被告行為時
      為年滿50歲之成年人，大專畢業，於國立政治大學研究所
      修課，並歷經廣告公司、業務行銷等十幾個工作，時任資
      訊公司行銷部門主管，且過去曾有申辦貸款經驗，均親自
      到銀行辦理，僅續貸時會以電話核對個人資料後，詢問是
      否續貸，此經被告坦認在卷（見本院卷第22頁），以本件
      被告之年齡、生活經驗及智識程度，對於一般申辦貸款時
      ，銀行將審核申請人信用所需資料、財力、所得、保證人
      或擔保品之證明文件等資料，以及核貸程序，並非一無所
      知，對於該自稱「張先生」之人擬以此等迥異於一般方式
      之模式申辦貸款，當有所警覺，且對於存入該等帳戶款項
      之合法性，亦應有所懷疑。況被告既已知悉「張先生」乃
      係以製造不實之財力證明，欲以不法之詐欺方式為被告申
      辦貸款，本有不法之認識，其對於存入該等金融帳戶之金
      錢來源，可能係犯罪集團因詐欺或其他財產犯罪所得款項
      ，衡情亦能預見，自難推諉全然不知或毫無預見。
（三）又向銀行辦理貸款每每涉及大額金錢之往來，申請人若非
      親自辦理，理應委請足以信賴之人或業者代為辦理，且應
      當留下代辦者之姓名、聯絡方式，以避免貸款金額為他人
      所侵吞。惟查，本件被告對於代其辦貸款之人，竟完全不
      知其真實姓名及年籍資料，亦未曾見面聯絡，僅由網路廣
      告訊息、幾通電話即率然將上開帳戶存摺、提款卡及密碼
      資料以交付予他人，亦有悖於常情。
（四）再者，金融存款帳戶攸關存戶個人財產權益之保障，非與
      本人有密切關係，一般人皆不致輕易提供他人使用，且一
      般人向金融機構開設帳戶，並無任何法令之限制，只須提
      出身分證、印章即可辦理開戶申請，此亦為眾所週知之事
      實，參以近年來利用人頭帳戶以行詐騙或恐嚇取財之事時
      有所聞，報章雜誌及新聞均多所宣導，是避免此等專屬性
      甚高之金融機構帳戶被不法行為人利用為詐財之工具，應
      係一般生活認知所易於體察之常識，則茍見他人不自己申
      請開立帳戶，反係蒐集不特定人之帳戶使用，衡情應當可
      預見收集之帳戶乃可能被利用為與財產有關之犯罪工具，
      被告對此自難諉為無從預見，是被告縱因聯繫代辦貸款而
      交付帳戶之提款卡及密碼，然其依接洽過程中之諸多違背
      常理之處，亦顯可認知該等代辦僅為名目，意在取得其之
      帳戶以供作詐欺犯罪之人頭帳戶使用，然被告竟率爾將帳
      戶之存摺、提款卡及密碼交付予不詳之人，對他人如何使
      用其等帳戶，已無從控管，益證被告不僅有意提供帳戶供
      他人使用，且就他人將持其上開該帳戶施行詐術而使被害
      人匯款至其帳戶之結果應有所認識，對此事實之發生並不
      違反其本意，被告自有幫助詐欺取財之不確定故意至明。
      綜上，被告辯稱係辦理貸款而將上開帳戶交付他人云云，
      縱屬事實，仍無解於幫助他人犯罪故意之成立，本件事證
      明確，被告犯行堪以認定，應予依法論科。
三、按刑法上之幫助犯，係對於犯罪與正犯有共同之認識，而以
    幫助之意思，對於正犯資以助力，而未參與實施犯罪之行為
    者而言（最高法院75年度台上字第1509號、84年度台上字第
    5998號、88年度台上字第1270號判決同此見解），是以如未
    參與實施犯罪構成要件之行為，且係出於幫助之意思提供助
    力，即屬幫助犯。查本件被告吳惠恩將其所有上開3 帳戶之
    存摺、提款卡及密碼等資料提供予真實姓名年籍不詳自稱「
    張先生」之詐欺集團成員，用以詐騙被害人羅依香、張郭雀
    霞、王獻能、陳逸蓉、吳孟倩、林鳴鴻、許禎育等7 人匯入
    金錢，係基於幫助該成員用以詐騙他人財物之犯意，而未參
    與詐欺取財犯行之構成要件行為。從而，上開詐欺集團成員
    施以詐術，使被害人7 人陷於錯誤而為匯款，係犯刑法第33
    9 條第1 項之詐欺取財罪。核被告所為，係犯刑法第30條第
    1 項前段、第339 條第1 項之幫助詐欺取財罪。又被告一次
    交付上開3 帳戶予詐欺集團成員之幫助行為，同時幫助詐欺
    集團成員向被害人羅依香、張郭雀霞、王獻能、陳逸蓉、吳
    孟倩、林鳴鴻、許禎育等7 人詐取財物，係同種想像競合犯
    ，應依刑法第55條之規定，從一幫助詐欺罪處斷。另被告之
    行為僅止於幫助，爰依刑法第30條第2 項之規定，按正犯之
    刑減輕之。爰審酌被告將金融帳戶交予他人供犯罪使用，紊
    亂社會正常交易秩序，並使不法之徒藉此輕易於詐騙後取得
    財物，致檢警難以追緝，助長詐騙犯罪風氣，並提高社會大
    眾遭受詐騙損失之風險，兼衡被害人受騙金額計達新臺幣36
    萬7,777 元及被告犯後態度等一切情狀，量處如主文所示之
    刑，並諭知易科罰金之折算標準，以資懲儆。
四、依刑事訴訟法第449 條第1 項前段、第3 項、第454 條第2
    項，刑法第30條第1 項前段、第2 項、第339 條第1 項、第
    55條、第41條第1 項前段，刑法施行法第1 條之1 第1 項、
    第2 項前段，逕以簡易判決處刑如主文。
五、如不服本判決，得自收受送達之翌日起10日內向本院提出上
    訴狀，上訴於本院第二審合議庭（須附繕本）。
中    華    民    國    100   年    6     月    15    日
                  刑事第二十二庭  法  官  陳苑文
上列正本證明與原本無異。
                                  書記官  張玫玲
中    華    民    國    100   年    6     月    15    日
附錄本案論罪科刑法條全文：
中華民國刑法第339 條
意圖為自己或第三人不法之所有，以詐術使人將本人或第三人之
物交付者，處5 年以下有期徒刑、拘役或科或併科1 千元以下罰
金。
以前項方法得財產上不法之利益或使第三人得之者，亦同。
前二項之未遂犯罰之。
附表：
┌──┬────┬──────────┬─────┬─────────┐
│編號│被害人  │詐騙手法            │匯款時間  │存款、匯款金額    │
├──┼────┼──────────┼─────┼─────────┤
│ 1  │王獻能  │於99年12月17日下午2 │99年12月17│8萬元             │
│    │        │時15分許該詐騙集團中│日下午3 時│                  │
│    │        │某成員，撥打電話予王│20分許    │                  │
│    │        │獻能，並佯稱係王獻能│          │                  │
│    │        │外甥女，因急需資金周│          │                  │
│    │        │轉，希望王獻能能借款│          │                  │
│    │        │新臺幣（下同）8 萬元│          │                  │
│    │        │，致王獻能陷於錯誤，│          │                  │
│    │        │而匯款至被告吳惠恩上│          │                  │
│    │        │開兆豐銀行之帳戶。  │          │                  │
├──┼────┼──────────┼─────┼─────────┤
│ 2  │陳逸蓉  │於99年12月17日下午5 │99年12月17│6,987 元          │
│    │        │時41分許，該詐騙集團│日晚間6 時│                  │
│    │        │中某成員，撥打電話予│34分許    │                  │
│    │        │陳逸蓉，並佯稱為雅虎│          │                  │
│    │        │奇摩購物網站人員，因│          │                  │
│    │        │付款方式誤設定為分期│          │                  │
│    │        │付款，致陳逸蓉陷於錯│          │                  │
│    │        │誤，依指示操作自動提│          │                  │
│    │        │款機，而匯款至被告上│          │                  │
│    │        │開兆豐銀行之帳戶。  │          │                  │
├──┼────┼──────────┼─────┼─────────┤
│ 3  │羅依香  │於99年12月17日下午5 │99年12月17│6,868 元          │
│    │        │時8 分許，該詐騙集團│日晚間6 時│                  │
│    │        │中某成員，撥打電話予│1 分許    │                  │
│    │        │羅依香，並佯稱為雅虎│          │                  │
│    │        │奇摩購物網站人員，因│          │                  │
│    │        │付款方式誤設定為分期│          │                  │
│    │        │付款，致羅依香陷於錯│          │                  │
│    │        │誤，依指示操作自動提│          │                  │
│    │        │款機，而匯款至被告上│          │                  │
│    │        │開兆豐銀行之帳戶。  │          │                  │
├──┼────┼──────────┼─────┼─────────┤
│ 4  │張郭雀霞│於99年12月17日晚間8 │99年12月18│各匯款5 萬元（共10│
│    │        │時48分許，該詐騙集團│日凌晨1 時│萬元）            │
│    │        │中某成員，撥打電話予│6 分許及1 │                  │
│    │        │張郭雀霞，並佯稱為電│時9分許   │                  │
│    │        │視購物頻道人員，因付│          │                  │
│    │        │款方式設定錯誤，將重│          │                  │
│    │        │複扣款，致張郭雀霞陷│          │                  │
│    │        │於錯誤，依指示操作自│          │                  │
│    │        │動提款機，而依左列時│          │                  │
│    │        │間分別匯款至被告上開│          │                  │
│    │        │台新銀行之帳戶。    │          │                  │
├──┼────┼──────────┼─────┼─────────┤
│ 5  │吳孟倩  │於99年12月17日晚間8 │99年12月17│匯款29,978元至被告│
│    │        │時24分許，該詐騙集團│日晚間9 時│上開中信銀行帳戶內│
│    │        │中某成員，撥打電話予│23、24分許│，及存款7 萬元至被│
│    │        │吳孟倩，並佯稱為露天│          │告上開台新銀行帳戶│
│    │        │拍賣網站人員，因付款│          │內。              │
│    │        │方式設定錯誤，將重複│          │                  │
│    │        │扣款，致吳孟倩陷於錯│          │                  │
│    │        │誤，依指示操作自動提│          │                  │
│    │        │款機，而依左列時間分│          │                  │
│    │        │別匯款至被告上開中信│          │                  │
│    │        │銀行之帳戶及存款至被│          │                  │
│    │        │告上開台新銀行之帳戶│          │                  │
│    │        │。                  │          │                  │
├──┼────┼──────────┼─────┼─────────┤
│ 6  │林鳴鴻  │於99年12月17日晚間8 │99年12月17│2萬9,978元        │
│    │        │時50分許，該詐騙集團│日晚間9 時│                  │
│    │        │中某成員，撥打電話予│20分許    │                  │
│    │        │林鳴鴻，並佯稱為雅虎│          │                  │
│    │        │奇摩購物網站人員，因│          │                  │
│    │        │付款方式誤設定為分期│          │                  │
│    │        │付款，致林鳴鴻陷於錯│          │                  │
│    │        │誤，依指示操作自動提│          │                  │
│    │        │款機，而匯款至被告上│          │                  │
│    │        │開中信銀行之帳戶。  │          │                  │
├──┼────┼──────────┼─────┼─────────┤
│ 7  │許禎育  │於99年12月17日晚間某│99年12月17│2萬1,983元        │
│    │        │時許，該詐騙集團中某│日晚間9 時│                  │
│    │        │成員，撥打電話予許禎│2 分許    │                  │
│    │        │育，並佯稱為奇摩123 │          │                  │
│    │        │購物網站人員，因付款│          │                  │
│    │        │方式設定錯誤，需操作│          │                  │
│    │        │自動提款機以更正，致│          │                  │
│    │        │許禎育陷於錯誤，依指│          │                  │
│    │        │示操作自動提款機，而│          │                  │
│    │        │分別匯款至被告上開中│          │                  │
│    │        │國信託銀行之帳戶。  │          │                  │
└──┴────┴──────────┴─────┴─────────┘